最高法院刑事判決　　　　　　九十六年度台上字第五九二一號
上　訴　人　甲○○
上列上訴人因違反毒品危害防制條例案件，不服台灣高等法院中
華民國九十六年五月三十日第二審更審判決（九十六年度上重更
(一)字第一四號，起訴案號：台灣台北地方法院檢察署九十四年度
偵字第九一七五、九一七六號），提起上訴，本院判決如下：
    主  文
上訴駁回。
    理  由
按刑事訴訟法第三百七十七條規定，上訴於第三審法院，非以判
決違背法令為理由，不得為之。是提起第三審上訴，應以原判決
違背法令為理由，係屬法定要件。如果上訴理由狀並未依據卷內
訴訟資料，具體指摘原判決不適用何種法則或如何適用不當，或
所指摘原判決違法情事，顯與法律規定得為第三審上訴理由之違
法情形，不相適合時，均應認其上訴為違背法律上之程式，予以
駁回。本件上訴人甲○○上訴意旨略稱：(一)、上訴人向綽號「小
高」者販入海洛因後，因資金不足，乃聯絡友人陳文保合資購買
所查獲之海洛因（指原判決附表《下稱附表》編號２所示之海洛
因）。陳文保亦已到庭證述，合資購買之事。原審不予採納，而
為不利於上訴人之認定，自有違誤。(二)、上訴人於民國九十年五
月間，因另案羈押，至九十二年十一月十八日具保停止羈押，嗣
於九十三年六月間，復因吸食毒品被查獲。原審未予詳查，記載
上訴人於八十九年十二月十一日第二次假釋後，直至九十二年十
一月間，始再次因施用毒品入監執行，其疏失可議之處，對上訴
人不公。(三)、原判決認定上訴人欲交予陳文保而被查扣之海洛因
，淨重為一四五‧九九公克（即經換算後，每兩之販入價格約為
新台幣《下同》十三萬三千三百三十三元，每兩之賣出價格約為
十五萬四千一百二十二元），因而認定上訴人有獲利。但上訴人
被查獲時，該批海洛因之毛重為一八○公克，有九十三年度煙保
管字第一一四○號扣押物品清單為證。原審忽視此有利於上訴人
之證據，以錯認之數據認定上訴人圖利，甚為誤謬。(四)、上訴人
在原審已辯解，先付二十萬元給「小高」，待陳文保將六十萬元
匯入上訴人指定之帳戶，領出交付給「小高」後，「小高」始將
四‧五兩海洛因交給上訴人，並待付清四十萬元尾款，再取回其
餘之四‧五兩海洛因。原判決記載之事實有誤，與證據法則有違
。(五)、原判決以上訴人販入之海洛因，數量龐大，顯非供自己施
用，遽認有販賣營利之意圖。惟上訴人係與他人合資購買，且販
賣與持有之區別，在於主觀之犯意，非質與量之問題。原審未予
究明，認定上訴人有營利之意圖，顯係出於擬制或推測之詞。(六)
、海洛因並無特殊之保存方法或期限，若於常溫以塑膠袋密封，
應可保存數年。倘上訴人每日施用五、六公克，扣案之海洛因僅
能施用五十餘日。原判決不予採信，反作不利於上訴人之認定（
即認為可施用五年四月餘），自屬違誤。(七)、原審未採信陳文保
經檢、辯詰問之陳述，復未再傳訊陳文保，以查明案情，逕對上
訴人為不利之認定，採證違法。(八)、原審以上訴人無工作收入，
又提不出賭場之投資證據，認定上訴人有販賣海洛因之犯行，採
證違法。(九)、最高法院前次發回意旨指出：倘上訴人向「小高」
販入「重達一四五‧九九公克之海洛因」，且上訴人於販入後，
再賣出予「阿寶」，如果無訛，經以一兩折合約三七‧五公克換
算，淨重一四五‧九九公克之海洛因，折合約三‧八九三兩。原
判決（即更審前判決）既認定上訴人係以每兩十七萬元之價格販
入，則該批海洛因之購價即約為六十六萬一千八百十元。如上訴
人將約六十六萬多元販入之海洛因，以六十萬元賣出，能否謂為
營利？即非無疑。乃更審後判決，仍認上訴人販賣毒品，似有違
法。(十)、原判決以上訴人販入之海洛因為「一大包」，即有販賣
營利之意圖，未憑直接、積極之證據，而出於推測、臆測或擬制
之方法，其違法之情形，不言可喻云云。
惟查：原判決綜合全案卷證資料，本於事實審法院之推理作用，
認定上訴人基於意圖營利販賣第一級毒品海洛因之概括犯意，先
於九十三年九月三十日下午一時許，以一百二十萬元之價格，向
綽號「阿秋」之女子，販入淨重三三二‧九二公克之海洛因，置
於台北市○○區○○路三一八巷十八號二樓住處伺機販賣時，於
同日下午四時十五分許經警查獲，並扣得前揭海洛因（如附表編
號１所示）及附表編號３、４、５、７所示之電子秤、針筒、分
裝袋、行動電話等供販賣海洛因所用之物。上訴人（具保後）復
於同年十月五日上午，在台北市大同區○○○路○段，與綽號「
小高」之男子約定，以一百二十萬元之價格向其購買海洛因九兩
（該買價經計算，每兩約十三萬三千三百三十三元，以一兩折合
約三七‧五公克換算，約為三三七‧五公克），上訴人先支付其
中八十萬元而取得四‧五兩，並待嗣後支付尾款四十萬元，再取
得其餘之四‧五兩。上訴人旋於同日上午九時五十一分至十一時
三十七分許，多次以其0000000000號行動電話，撥打陳文保（綽
號「阿寶」）之0000000000號行動電話，表示其有海洛因貨源，
詢問陳文保是否有意購買，陳文保允諾後，即將價金六十萬元匯
入上訴人指定之帳戶。上訴人於確認陳文保之價金匯入後，即攜
帶前揭販入其中如附表編號２所示之海洛因，駕駛自用小客車南
下，欲前往台中將之交付給陳文保，同日下午三時三十分許，途
經國道一號公路造橋收費站時，遭警方跟監，上訴人乃加速逃逸
，嗣追逐至台中縣大甲鎮○○路與雲頭路口發生車禍始停車，經
警扣得如附表編號２所示之海洛因（淨重一四五‧九九公克，折
合約三‧八九三兩，其賣價經計算，一兩約十五萬四千一百二十
二元）等情。因而撤銷第一審判決，依刑法第五十九條規定酌量
減輕其刑後，改判論處上訴人連續販賣第一級毒品（累犯，處有
期徒刑十五年）罪刑，已依據卷內資料說明其所憑之證據及認定
之理由。上訴意旨，對於原判決所為前揭論斷，並未依據卷內資
料，具體指摘有何違背法令情形。且查：(一)、事實之認定與證據
之取捨，乃事實審法院之職權，苟其事實之認定及證據之取捨，
並不違背經驗法則與論理法則，即不容任意指為違法而執為上訴
第三審之理由。上訴意旨(一)、(二)、(四)、(五)、(六)、(八)、(十)部分，係
就原判決已說明事項及屬原審採證認事職權之適法行使，持憑己
見而為不同之評價，且為單純事實之爭執，均非適法之第三審上
訴理由。(二)、上訴人於九十三年十月五日被查扣之海洛因（即附
表編號２部分），由查獲機關初步秤量時，係連同外包裝核算其
毛重，故九十三年度煙保管字第一一四○號扣押物品清單記載「
毛重一八○公克」（見九十四年核退偵字第七五號卷第三頁）。
嗣該扣案之證物送請法務部調查局鑑定時，係以較精確之儀器，
分別就毒品及其包裝袋逐一鑑定，經鑑定結果：白色粉末為第一
級毒品海洛因，淨重一四五‧九九公克；包裝重為二八‧五六公
克，有該局九十三年十一月八日調科壹字第○六○○○九○一一
號鑑定通知書在卷可憑（見第一審卷第五十八頁）。該毒品之實
際重量，自應以扣除包裝袋後之淨重為準。原判決依據上訴人與
「小高」約定，以一百二十萬元之價格購買九兩海洛因，計算出
販入之成本，每兩約十三萬三千三百三十三元；再依其以六十萬
元之價格，將一四五‧九九公克之海洛因（折合約三‧八九三兩
）販賣給陳文保，計算出賣出之價格，每兩約十五萬四千一百二
十二元，因而認定上訴人有營利之意圖，已敘明所憑之依據。上
訴意旨(三)部分，指稱原審「錯認數據」，係以自己之說詞任意指
摘，並非適法之第三審上訴理由。(三)、證人已由法官合法訊問，
且於訊問時予當事人詰問之機會，其陳述明確別無訊問之必要者
，不得再行傳喚，刑事訴訟法第一百九十六條定有明文。證人陳
文保於上訴審時，已到庭依法具結證述並行交互詰問，有審判筆
錄可查（見原審上訴卷第八十二頁至第八十四頁）。上訴人及其
選任辯護人於原審，並表示無其他證據請求調查及捨棄再傳訊陳
文保（見原審更(一)卷第五十二頁、第八十三頁）。其待上訴本院
後，再指稱原審未傳訊陳文保，以查明案情云云（上訴意旨(七)部
分），並非依據卷內資料執為指摘。又原判決依據電話監聽錄音
及其譯文，上訴人與陳文保間之對話內容，已顯示上訴人係於販
入海洛因後，再詢問陳文保是否購買，並待陳文保匯入六十萬元
後，即駕駛自用小客車，欲將海洛因送交陳文保。上訴人所辯販
入海洛因係供自行施用，或與陳文保二人合資購買云云，不可採
信；陳文保證述與上訴人合資購買等語，亦屬迴護之詞，不能採
為有利於上訴人之認定等情，亦已詳為說明。上訴意旨，仍以「
自行施用」或「合資購買」等語，重為事實之爭辯，並非適法之
第三審上訴理由。(四)、原判決係依據上訴人於原審陳述「他（指
「小高」）總共向我拿了八十萬元，他先拿給我四兩半，之後我
再給他四十萬元，他會再給我四兩半，後來就被捉」等語（見原
審更(一)卷第三十六頁），因而認定上訴人與「小高」約定，以一
百二十萬元之價格購買九兩海洛因，上訴人先支付其中八十萬元
而取得四‧五兩，待嗣後支付尾款四十萬元，再取得其餘之四‧
五兩。且說明其販入之單價，經計算結果，每兩約十三萬三千三
百三十三元（見原判決第二頁第二十六行至第三十行、第十一頁
末行至第十二頁第五行），並未認定上訴人以每兩十七萬元之價
格販入。至於更審前判決，雖誤認上訴人以每兩十七萬元之價格
販入海洛因，但該判決前經本院予以撤銷，已不存在。上訴意旨
(九)部分，猶以更審前之判決據為指摘，顯非適法之第三審上訴理
由。綜上所述，上訴意旨所為之指摘，均與法律規定得為第三審
上訴理由之違法情形，不相適合。其上訴違背法律上之程式，應
予駁回。
據上論結，應依刑事訴訟法第三百九十五條前段，判決如主文。
中　　華　　民　　國　九十六　年　 十一 　月　　八　　日
                      最高法院刑事第十庭
                          審判長法官  謝　俊　雄
                                法官  陳　世　雄
                                法官  魏　新　和
                                法官  吳　信　銘
                                法官  徐　文　亮
      本件正本證明與原本無異
                                      書  記  官
中　　華　　民　　國　九十六　年　 十一 　月　 十二 　日
                                                      Ｋ
